臺灣臺東地方法院臺東簡易庭民事簡易判決　　　九十年度東簡字第一三六號
　　原　　　告　蘇美月
　　訴訟代理人　王丕衍律師
　　被　　　告　楊　　
右當事人間請求遷讓房屋事件，本院判決如左：
    主  文
原告之訴駁回。
訴訟費用由原告負擔。
    事實及理由
甲、原告之聲明：被告應將坐落台東縣○○鄉○○段○○○○○地號土地上，門牌號
    碼台東縣○○鄉○○村○○街○○○號，如附圖所示之房屋（下稱系爭建物）遷
    讓交還原告。
乙、事實摘要：原告起訴主張，其於民國八十九年五月二十四日，與訴外人即被告之
    子徐昭吉簽立讓渡契約書，由原告以新台幣（下同）三十三萬元之代價，受讓坐
    落台東縣○○鄉○○段○○○○○地號土地被告之承租權，並買受坐落其上之系
    爭建物事實上處分權，雙方就系爭建物已至大武鄉公所辦理監證，並繳納契稅，
    土地部分則由原告向國有財產局辦妥承租手續，訂有租賃契約。詎被告竟無權占
    有系爭建物，爰依民法第九百六十二條之規定及系爭建物所坐落土地承租人之占
    有物返還請求權，訴請判決如聲明所示等語。被告則經合法通知，未於言詞辯論
    期日到場爭執，亦未提出書狀作何聲明或陳述。
丙、法院之判斷：
一、經查，原告主張其於八十九年五月二十四日，與訴外人即被告之子徐昭吉簽立讓
    渡契約書，由原告以三十三萬元之代價，受讓坐落台東縣○○鄉○○段○○○○
    ○地號土地被告之承租權，並買受坐落其上未辦保存登記系爭建物之事實上處分
    權，雙方就系爭建物已至大武鄉公所辦理監證，並繳納契稅，土地部分則由原告
    向國有財產局辦妥承租手續，訂有租賃契約，而系爭建物現為被告占有之事實，
    業據提出買賣契約及讓渡契約書、地籍圖謄本、建築改良物買賣所有權移轉契約
    書、台東縣稅捐稽徵處八十九年度契稅書、國有基地租賃契約書各一份（均為影
    本）為證；並據證人即被告之子徐昭吉證述在卷；復經本院依職權履勘現場並囑
    託台東縣太麻里地政事務所測量人員就系爭建物測量屬實，有勘驗筆錄暨複丈成
    果圖在卷可按，堪信為真實。次查，系爭建物係被告所原始建造，嗣再贈與其子
    即訴外人徐昭吉，且被告住在系爭建物內已十幾年，其間並未曾搬出之事實，業
    據證人徐昭吉證述在卷（見本院九十年六月十三日言詞辯論筆錄），是被告係先
    因原始起造而取得系爭建物之事實上處分權，嗣後雖將此事實上處分權贈與其子
    即訴外人徐昭吉，惟被告仍居住其內，本院審酌被告與訴外人徐昭吉既為母子關
    係，贈屋後既仍長期居住其內，足認被告在贈屋之初，應有自己得繼續占有系爭
    建物之意思，且其子即訴外人徐昭吉亦同意被告如此占有，故被告尚非無權占有
    系爭建物；況原告向訴外人即被告之子徐昭吉買受系爭建物之事實上處分權後，
    尚未曾占有系爭建物，故原告從未為系爭建物之占有人，則就系爭建物而言，原
    告既非占有人，被告復非無權占有，是原告向被告行使占有物返還請求權，尚有
    未合。另原告雖主張基於系爭建物所坐落之土地承租人地位，對被告亦有占有物
    返還請求權乙節，因原告並未曾受土地之交付，亦非該土地占有人，且其土地租
    賃契約係與財政部國有財產局訂立，被告非此租賃契約之當事人，不受其拘束，
    故原告依此請求被告返還占有，亦嫌無據。
二、從而，原告依民法占有及租賃之法律關係，訴請被告將系爭建物之占有返還原告
    ，為無理由，應予駁回。
三、結論：本件原告之訴為無理由，依民事訴訟法第七十八條、第三百八十五條第一
    項前段，判決如主文。
中　　華　　民　　　國　　九十　  年　　　十一　　　月　    二十三　　　日　　　
　　　　　　　　　　　　            臺灣臺東地方法院臺東簡易庭
                                  法      官  張震武
右為正本係照原本作成。
如不服本判決，應於送達後廿日內，向本院提出上訴狀並表明上訴理由，如於本判決
宣示後送達前提起上訴者，應於判決送達後廿日內補提上訴理由書（須附繕本）。
中　　華　　民　　　國　　九十  　年　　　十一　　　月　    二十八　　　日　　　
　　　　　　　　　　　　　　      法院書記官  徐宗賢